最　高　行　政　法　院　裁　定
                                     100年度裁字第1414號
上  訴  人　統貫礦業開發股份有限公司
代　表　人　高儷萍
被 上訴 人　經濟部
代　表　人　施顏祥
參  加  人　交通部觀光局雲嘉南濱海國家風景區管理處
代　表　人　張政源
上列當事人間礦業法事件，上訴人對於中華民國100年3月17日臺
北高等行政法院99年度訴字第2136號判決，提起上訴，本院裁定
如下：
　　主  文
上訴駁回。
上訴審訴訟費用由上訴人負擔。
　　理  由
一、按對於高等行政法院判決之上訴，非以其違背法令為理由，
    不得為之，行政訴訟法第242條定有明文。依同法第243條第
    1項規定，判決不適用法規或適用不當者，為違背法令；而
    判決有同條第2項所列各款情形之一者，為當然違背法令。
    是當事人對於高等行政法院判決上訴，如依行政訴訟法第24
    3條第1項規定，以高等行政法院判決有不適用法規或適用不
    當為理由時，其上訴狀或理由書應有具體之指摘，並揭示該
    法規之條項或其內容；若係成文法以外之法則，應揭示該法
    則之旨趣；倘為司法院解釋或本院之判例，則應揭示該判解
    之字號或其內容。如以行政訴訟法第243條第2項所列各款情
    形為理由時，其上訴狀或理由書，應揭示合於該條項各款之
    事實。上訴狀或理由書如未依此項方法表明，或其所表明者
    與上開法條規定不合時，即難認為已對高等行政法院判決之
    違背法令有具體之指摘，其上訴自難認為合法。
二、上訴人原於民國84年3月26日領有臺南縣七股鄉五塊寮海岸
    地方臺濟採字第5370號鐵礦採礦執照（下稱系爭礦業權），
    嗣於91年1月9日獲准第1次礦業權展限，有效期間至98年3月
    25日屆滿，上訴人再於97年7月30日向經濟部礦務局（下稱
    礦務局）申請展限，經被上訴人以98年9月9日經授務字第09
    820115650號函（下稱98年9月9日函）准採礦權有效期限自
    84年3月26日起至108年3月25日止。惟參加人交通部觀光局
    雲嘉南濱海國家風景區管理處98年10月21日以觀雲企字第09
    80100541號函（下稱98年10月21日函）礦務局，以雲嘉南濱
    海風景特定區經管範圍係奉行政院92年11月21日院臺交字第
    0920061606號函（下稱行政院92年11月21日函）核定國家級
    風景特定區，本件申請礦業權展限案件，參加人意見仍與礦
    務局98年2月23日礦局行一字第09800256990號函檢送之辦理
    上訴人申請展限所領系爭礦業權98年2月17日現場會勘案之
    該處會勘意見相同，否准本件礦業權展限等語。被上訴人遂
    以98年10月27日經授務字第09820117900號處分書（下稱原
    處分一）致上訴人，以上訴人所領本件礦業權申請展限範圍
    ，全部位於行政院92年11月21日函核定國家級風景特定區，
    參加人不同意本件礦業權展限，是被上訴人以98年9月9日函
    核准上訴人展限10年之處分，自即日起應予撤銷，並請上訴
    人繳回原核准之採礦執照及礦區圖各1份。另於同日以經授
    務字第09820117910號處分書（下稱原處分二），認風景區
    成立後即構成礦業法第31條第1項第3款所列之新增礦業法第
    27條第3款之情事，所請展限案應予駁回，上訴人對原處分
    一、二均不服，提起訴願，經訴願決定駁回，遂提起本件行
    政訴訟請求：原處分一、原處分二及訴願決定均撤銷。經原
    審判決駁回。
三、本件上訴人對於高等行政法院判決上訴，主張：行政機關作
    成限制或剝奪人民自由權利之行政處分前，應給予相對人就
    該不利處分陳述意見之機會，而行政程序法第103條所謂之
    客觀上是否明白足以確認已否，須對兩造而言皆客觀明白足
    以確認，原審不當放寬該等規定之適用，變相剝奪上訴人防
    禦權，即有適用法規不當之違法。又「雲嘉南濱海國家風景
    區觀光發展計畫」並未踐行行政程序法第160條第2項之程序
    ，自無行政程序法第161條拘束訂定機關之效果，原審不察
    ，遽認其為行政規則，適用法規顯屬不當。另觀礦業法第27
    條第3款立法意旨並非將礦業權核准與否之權限交由其他機
    關為之，被上訴人仍應為最後決定，被上訴人未察參加人否
    准決定之諸多瑕疵，亦未有其他資料佐證參加人之意見確屬
    合理，顯有裁量怠惰之違法，而原審徒以法定職掌之尊重不
    當限縮職權調查原則，亦屬違法等語。
四、惟查本件原審判決依調查證據所得業已敘明：依礦業法第27
    條第3款規定：「於下列各地域申請設定礦業權者，不予核
    准：……三、保安林地、水庫集水區、風景特定區及國家公
    園區內，未經該管機關同意。……」第31條第1項第3款規定
    ：「礦業權展限之申請，非有下列情形之一者，主管機關不
    得駁回：……三、設定礦業權後，有新增第27條所列情形之
    一。……」系爭礦業權範圍全部位於行政院92年11月21日函
    核定之國家級雲嘉南濱海風景特定區內，參加人為該風景特
    定區之主管機關，其既已明確表達「不宜」設置礦區之意見
    及其理由，顯見被上訴人針對系爭礦業權展限之申請，依礦
    業法第31條第1項第3款規定，僅能作成駁回之處分，且駁回
    處分所根據參加人不同意之事實，客觀上明白足以確認，本
    即得不給予上訴人陳述意見之機會；雲嘉南濱海風景特定區
    經管範圍係於92年11月21日經行政院核定為國家級風景特定
    區，參加人隨即依國家風景區管理處組織通則第1條規定而
    設立，而礦業法第27條第3款及第31條第1項第3款有關風景
    特定區內之礦業權設定及展限須經主管機關同意等規定，則
    係於92年12月31日修正公布時所增訂，上訴人提起本件系爭
    礦業權展限申請時，相關法令既已增訂施行，則參加人依據
    行為時有效之規定為不同意之表示，自屬有據；而被上訴人
    於98年2月17日邀集上訴人及臺南縣政府環境保護局、參加
    人、行政院農業委員會漁業署等相關單位至現場會勘並聽取
    各方意見，並先後2次向參加人確認其對本件申請之意見，
    最後作成原處分一、二等情，均屬依職權調查證據，並斟酌
    全部陳述與調查事實及證據之結果作成決定，是上訴人主張
    原處分一、二是否違反職權調查原則云云，顯非可採等語。
    原判決並就上訴人所主張如何不足採等事項均詳予論述。本
    件上訴人對於高等行政法院判決上訴，雖以該判決違背法令
    為由，惟核其上訴理由狀所載內容，仍執與起訴意旨略同且
    經原審不採之陳詞，就原審取捨證據、認定事實之職權行使
    ，指摘其為不當，並就原審已論斷者，泛言未論斷，而未具
    體表明原判決究竟有如何合於不適用法規或適用不當、或有
    行政訴訟法第243條第2項所列各款之情形，尚難認為已對原
    判決之如何違背法令有具體之指摘。又原判決係認依礦業法
    第31條第1項第3款規定，參加人既已表示不同意，則被上訴
    人作成駁回之處分，即屬有據；原處分之作成並非以「雲嘉
    南濱海國家風景區觀光發展計畫」為據，上訴人以該發展計
    畫未踐行行政程序法第160條第2項之程序，主張無行政程序
    法第161條拘束訂定機關之效力，指摘原判決適用法規不當
    ，亦不能認有具體指摘原判決如何違背法令。依首揭規定及
    說明，應認其上訴為不合法，應予駁回。
五、據上論結，本件上訴為不合法。依行政訴訟法第249條第1項
    前段、第104條、民事訴訟法第95條、第78條，裁定如主文
    。
中　　華　　民　　國　　100　 年　　6　　 月　　2　　 日
                    最高行政法院第三庭
                        審判長法官　黃　璽　君
                              法官　楊　惠　欽
                              法官　吳　東　都
                              法官　陳　金　圍
                              法官　蕭　惠　芳

以  上  正  本  證  明  與  原  本  無  異
中　　華　　民　　國　　100　 年　　6　　 月　　2　　 日
　　　　　　　　　　　　　　　書記官　彭　秀　玲